臺灣高等法院臺中分院刑事判決　　　　　　　　　　九十一年度上易字第九一五號
　　上　訴　人
　　即　被　告　己○○
右上訴人即被告因詐欺案件，不服臺灣臺中地方法院九十年度易字第六一一號，中華
民國九十一年四月十七日第一審判決（起訴案號：臺灣臺中地方法院檢察署八十九年
度偵字第一一０三七號），提起上訴，本院判決如左：
    主      文
上訴駁回。
    事實及理由
一、本案經本院審理結果，認第一審判決認事用法及量刑均無不當，應予維持，並引
    用第一審判決書記載之事實、證據及理由（如附件）。
二、上訴人即被告己○○在本院仍辯解稱其確已獲得部分共有人之授權，代為處理合
    建事宜，而告訴人丙○○所交付之支票五張，亦確已經由陳錫欽交付予現住戶作
    為遷移補償費，本件係因事後告訴人片面毀約，不願支付其他分割費用，故未能
    分割合建云云。惟查本件經本院另傳訊證人即系爭土地共有人之丁○，結稱：「
    被告曾出面告訴我們說要處理該筆土地，但時間已忘記了，大約有十多年之久了
    ，那時是被告出面告訴我們說要與建商接洽，我們其他共有人也有出面，對方曾
    開票給我們，但是後來沒有談成，支票又退還給人家，其他共有人表示要蓋章時
    ，必須要拿到錢才要蓋章；被告與建商接洽前，並沒有問我們授權他處理好嗎，
    在第一次處理過後，部分共有人就默認每坪要八萬元出售，大家只是有共識要蓋
    章就必須要拿到錢，如何處理不管；第一次拿到的支票是陳錫欽收的，但共有人
    都不拿他的票，隔了一年，又談了一次，陳泗銘有拿到票，但事後票也是還給發
    票人；當時沒有立書面授權被告處理」等語。另經本院囑託臺灣臺北地方法院訊
    問證人即共有人之一辛○○結稱：「我於八十一年十一月二十日因母親去世，繼
    承系爭土地，應有部分多少不清楚，但未曾授權何人去談上開土地的合建或出售
    之事，於母親去世前曾代表母親去開會討論如何處分上開土地，可能有三次以上
    ，開會無結果；沒有寫過授權書給己○○或丙○○，授權他們處理土地，也不知
    道己○○於八十四年四月間與丙○○談上開土地合建事宜」等語，均足證被告所
    辯曾獲共有人授權一節，與事實不符。又本院另傳訊被告所辯曾收受告訴人簽發
    供支付遷移費用，以豐原信用合作社為付款人，票號分別為ＡＡ0000000
    至ＡＡ0000000號支票之戊○○、庚○○及甲○○均結證稱不知該等支票
    與遷移費有何關係；被告因而又改稱戊○○、庚○○所持之兩張支票，金額共計
    二十六萬元，係為了付款給陳錫欽，才以該支票向戊○○調現云云。由此益足見
    被告前後所辯矛盾，無非卸責之詞，不足採信。況被告苟已取得部分共有人之同
    意或授權，願以強制分割之方法，取得部分土地與告訴人合建，則其於簽訂合建
    契約後，原可逕以該同意或授權之共有人名義訴請分割共有物，以達合建目的，
    然徵諸實際情形，被告卻始終未曾有此計畫，或著手為之，足證其係以此為，
    向告訴人詐得各項費用。其上訴意旨否認犯行，仍執陳詞指摘原判決不當，並無
    理由，應予駁回。
三、據上論斷，應依刑事訴訟法第三百七十三條、第三百六十八條，判決如主文。
本案經檢察官乙○○到庭執行職務。
中      華      民      國　    九十一     年    十二     月     五 　　日
                                臺灣高等法院臺中分院刑事第六庭
                                      審判長法　官　李  文  雄
      　　　法  官　陳　嘉　雄
                                      　　　法  官　邱　顯　祥
右正本證明與原本無異。
不得上訴。
　　　　　　　　　　　　　　　　　　　　　　書記官  陳  桂  芬
中      華      民      國　    九十一     年    十二     月     五 　　日
                                                                        Ｒ
臺灣臺中地方法院刑事判決                            九十年度易字第六一一號
    公  訴  人  臺灣臺中地方法院檢察署檢察官
    被      告  己○○  男  七十歲（民國○○年○月○○○日生）
                        住臺中縣潭子鄉○○路三二巷十號
                        身分證統一編號：Ｌ一一二四三六號
右列被告因詐欺案件，經檢察官提起公訴（八十九年度偵字第一一Ｏ三七號），本院
判決如左：
    主  文
己○○意圖為自己不法之所有，以詐術使人將本人之物交付，處有期徒刑壹年。
    事  實
一、己○○意圖為自己不法之所有，於民國八十四年四月間，向丙○○佯稱已取得坐
    落臺中縣豐原市○○段五五Ｏ號地號土地之部分共有人同意及授權，可代理前開
    共有人與丙○○洽談土地合建及簽約事宜，由前開部分共有人自該地號土地中提
    供總面積約一百四十八坪之土地分割後，由丙○○建屋出售，興建完成後之房屋
    由建方即丙○○取得百分之七十，地主即前開部分共有人取得百分之三十，並由
    丙○○預付強制分割暨律師費用新臺幣（下同）五十萬元及地上物現住戶遷移補
    償費六十一萬元，致丙○○信以為真而陷於錯誤，於同年月二十一日與己○○簽
    訂合建契約書，並接續於簽約當日交付五十萬元之強制分割暨律師費用及於同年
    五月九日交付六十一萬元之地上物現住戶遷移補償費與己○○。嗣因己○○收取
    前開款項後，並未依約履行，且避匿無蹤，丙○○始知受騙。
二、案經丙○○訴由臺灣臺中地方法院檢察署檢察官偵查起訴。
    理  由
一、訊據被告己○○矢口否認有為右揭犯行，辯稱：臺中縣豐原市○○段五五Ｏ地號
    （重測前為臺中縣豐原市○○○○段二一八地號）土地為陳阿樹等人共有，其中
    共有人陳隆為其祖父，前開土地共有人於八十年十一月十二日、八十一年二月十
    二日、同年三月三十一日及八十四年農曆元月二十日曾開會討論處分土地事宜，
    並授權其代為處理，其乃於八十四年四月二十一日代理共有人與告訴人丙○○訂
    立合建契約書，約定強制分割約一百四十八坪之土地合建房屋，告訴人預付強制
    分割及律師費用五十萬元，被告則簽發同面額之本票給告訴人作為擔保，告訴人
    於八十四年五月九日再付六十一萬元作為地上現住戶遷移補償費用，被告亦簽發
    同面額之本票為作為擔保。詎告訴人突於八十四年五月十七日拒付強制分割所需
    之其他費用，並聲稱棄約，始未能繼續依約履行。告訴人嗣並經常前來要求歸還
    前開款項，因五十萬元已花在其事務所之所有開銷，另六十一萬元已交給共有人
    陳錫欽向地上物所有人商洽遷移事宜，致未能歸還，其乃與告訴人商訂以其兒子
    陳岳甫所有坐落臺中縣豐原市○○路國民新村二三號房屋（總價值三百五十萬元
    ），委託告訴人之子林弘偉出售後，扣抵其向告訴人所收之款項，然告訴人並不
    同意，其自始即無詐欺意圖，純屬民事糾紛等語。惟查：
（一）被告供稱前開土地共有人曾於八十年十一月十二日、八十一年二月十二日、八
      十一年三月三十一日及八十四年農曆元月二十日開會討論處分土地事宜，並授
      權其代為處理土地合建等情，固提出四份會議紀錄為證。然依前開會議紀錄內
      容觀之，被告僅係八十年十一月十二日會議之與會人員，並非該會議決議授權
      之對象，且所有會議紀錄均未載明授權被告與任何人簽訂合建契約及代為收取
      任何款項。又八十年十一月十二日、八十一年二月十二日及同年三月三十一日
      之會議紀錄，雖就土地出售事宜，由部分共有人達成部分共識，但就實際出售
      情形，仍無具體之決議，此觀諸八十一年三月三十一日之會議紀錄內容仍載明
      待辦畢繼承事宜，再行買賣之事及前開會議均未記載其他未與會之共有人應有
      部分如何處理，是否辦理分割後再行出售等情即明。再前開三次會議紀錄均係
      就出售部分達成部分共識，並未就合建部分達成具體結論，遑論具體授權被告
      與他人簽訂合建契約及代收款項，且會議時間距離被告與告訴人簽訂合建契約
      亦有三年之間隔，實無從作為被告曾受部分共有人之同意或授權與告訴人簽訂
      合建契約之依據。至於八十四年農曆元月二十日之會議紀錄，不僅沒有與會人
      員之簽名，且記載之內容亦與被告和告訴人簽訂之合建契約內容並不相同，自
      無從依該會議紀錄認定被告與告訴人簽訂合建契約及收受款項係受部分共有人
      之授權。
（二）質諸證人陳光陽、陳東源、陳阿石、陳顯堂、陳豐明、陳振庭、陳振煌、陳振
      業、林得、陳樹木均否認曾授權被告與告訴人簽訂合建契約，被告亦未曾提
      及土地分割及已收取搬遷費用之款項等情。證人陳東源另證稱：八十四年間，
      被告曾在其代書事務所向部分共有人稱前開土地由很多人共有很麻煩，如果可
      以賣掉比較好，其乃同意被告去談談看，但並沒有明確確認等語。證人陳阿石
      證稱：其有授權被告去談，但就被告所說賣土地合建後所分配房子的數目，其
      沒有同意，後來己○○即未再與其連絡等語。證人陳振明證稱：前開土地有委
      任被告處理，洽談是否合建或買賣，現在還沒有與人合建，發生什麼問題其並
      不清楚，事後亦未再繼續開會等語。證人陳振煌證稱：前開土地有開會決定由
      被告處理出售或合建事宜，但有跟被告說若要出售或合建要再開會決定，後來
      並未再開會，且其亦不知是否有找到人合建等語。證人陳樹木證稱：十年前曾
      與被告討論過到底要出售或是合建，之後即未再提及此事等語。足見被告雖曾
      受部分共有人之授權處理前開土地之出售或合建事宜，然僅止於與有意購買或
      合建之人溝通之階段，最後之確認仍需徵得共有人之同意，其授權範圍未及於
      具體決定合建事項、簽訂合建契約及代收款項之部分，乃被告竟直接向告訴人
      佯稱受土地部分共有人之同意，代理簽訂合建契約，並收取五十萬元之強制分
      割暨律師費用及六十一萬元之地上物現住戶遷移補償費，顯有施用詐術致告訴
      人陷於錯誤之情形。
（三）另證人詹旺生雖證稱其在被告己○○處所泡茶，被告邀其參加大約有一、二十
      人的會議，他們開會討論土地是否出售或合建，開會結果與會人員有寫委任狀
      給被告，委任被告將土地買賣或合建，被告並曾拿地籍圖及十八、九人的授權
      書給其觀看等語。然證人詹旺生係證稱與會者有寫委任狀給被告，而被告所提
      出其受共有人授權之證明卻係八十四年農曆元月二十日之會議紀錄，且其上並
      無任何與會者之簽名，已有未合。且證人詹旺生於前開合建契約中，擔任連帶
      保證人，本身即有利害關係，參以其證詞顯與被告供陳之詞迥異，自不足採信
      為被告有利之認定。
（四）被告既向告訴人收取五十萬元之強制分割暨律師費用及六十一萬元之地上物現
      住戶遷移補償費，依理自應處理土地分割及地上物現住戶遷移補償費事宜，乃
      被告竟自稱已將五十萬元悉數用於其代書事務所之費用，實已自相矛盾。又其
      自稱將六十一萬元交給其叔叔陳錫卿辦理現住戶之遷移補償，然陳錫卿業已過
      世，無從查證等語。經查，前開共有人並無任何人取得任何地上物遷移補償費
      ，已如前述，足見被告並未處理地上物之遷移補償，其既稱已將六十一萬元交
      給陳錫卿處理，確又無法提出交款給陳錫卿之佐證供本院查證，容係臨訟而將
      責任推給已過世之陳錫卿之飾詞，不足採信，其於取得款項之初，即存有不法
      所有之意圖，至為明顯。又被告事後表示願以其兒子陳岳甫所有坐落臺中縣豐
      原市○○路國民新村二三號房屋，委託告訴人之子林弘偉出售後，扣抵其向告
      訴人所收之款項，雖經告訴人以該不動產已設有抵押權，並無價值而拒絕，然
      被告事後之和解情形，並不影響被告前開犯行之成立。此外，並有合建契約書
      、收據、地籍圖謄本及土地登記謄本各一份附卷可稽，本案事證明確，被告犯
      行洵堪認定。
二、核被告己○○所為，係犯刑法第三百三十九條第一項之詐欺取財罪。被告先後於
    八十四年四月二十一日及同年五月九日，分別收受告訴人所交付之五十萬元及六
    十一萬元，係基於同一詐欺取財犯意下之接續行為，僅侵害一個法益，只論以一
    詐欺取財罪。被告雖曾八十五年九月間犯詐欺取財罪，經臺灣高等法院臺中分院
    於八十六年五月十三日以八十六年度上易字第八三五號判處有期徒刑八月確定，
    然本案犯罪時間與該案相距約一年五個月，且犯罪態樣並不相同，難認有連續犯
    之概括犯意，自與該案之判決既判力無關，併予說明。爰審酌被告品行、犯罪動
    機、目的、手段、告訴人所受之損害非輕及被告迄今仍未歸還詐欺所得之款項，
    猶飾詞否認犯行，難認已有悔意等一切情狀，量處如主文所示之刑，以示懲儆。
據上論斷，應依刑事訴訟法第二百九十九條第一項前段，刑法第三百三十九條第一項
，罰金罰鍰提高標準條例第一條前段，判決如主文。
中      華      民      國    九十一    年      四      月     十七     日
                              臺灣臺中地方法院刑事第三庭
                                      法  官  陳  得  利
右正本證明與原本無異。
如不服本判決，應於送達後十日內向本院提出上訴狀（須附繕本），上訴於臺灣高等
法院臺中分院。
                                      書記官
中      華      民      國    九十一    年      四      月     十八     日
附錄本案論罪科刑法條全文：
刑法第三百三十九條第一項
意圖為自己或第三人不法之所有，以詐術使人將本人或第三人之物交付者，處五年以
下有期徒刑、拘役或科或併科一千元以下罰金。
